【裁判字號】    98,易,1844
【裁判日期】    980831
【裁判案由】    竊盜
【裁判全文】
臺灣臺北地方法院刑事判決              98年度易字第1844號
公  訴  人  臺灣臺北地方法院檢察署檢察官
被      告  丁○○
                    樓
上列被告因竊盜案件，經檢察官提起公訴（98年度偵字第12496號）
，本院判決如下：
    主  文
丁○○共同竊盜，累犯，處有期徒刑拾月；又毀壞門扇竊盜，累
犯，處有期徒刑壹年貳月。應執行有期徒刑壹年拾壹月。
丁○○其餘被訴加重竊盜部分，無罪。
    犯罪事實
一、丁○○前因施用毒品、肅清煙毒條例及竊盜案件，經法院判
    處罪刑確定，送監執行，甫於民國96年7月16日縮短刑期執
    行完畢。詎仍不知悔改，（一）於98年1月19日下午2時許，
    與邱文益共同基於意圖為自己不法所有之犯意，前往位於臺
    北市大安區○○○路○段228巷45號3樓之乙○○住宅前，先
    由邱文益上前按門鈴，確認無人在家後，即於門外把風，再
    由丁○○持塑膠墊板勾開鐵門之門栓，開啟大門侵入乙○○
    之住宅，徒手竊取乙○○所有之現金新臺幣6萬5000元、消
    費券3600元、黃金項鍊1條、黃金戒指3只等財物，得手後兩
    人即朋分花用殆盡。（二）嗣丁○○另基於意圖為自己不法
    所有之犯意，於98年3月3日上午某時許，前往臺北市○○區
    ○○街39巷61弄20之2號4樓戊○○之租屋處，先按門鈴確認
    無人在內後，即先破壞第一道鐵門紗網，復以前開方法勾開
    鐵門鎖扣，再以不詳工具撬壞第二道木門喇叭鎖及木門門板
    ，開啟門扇侵入戊○○之租屋處，徒手竊取戊○○所有價值
    1 萬5000元之筆記型電腦1部。
二、案經乙○○、戊○○訴由臺北市政府警察局大安分局報告臺
    灣臺北地方法院檢察署檢察官偵查起訴。
    理  由
甲、有罪部分
壹、程序方面
    被告對於公訴人所提之證據資料及以下本院作為判斷依據之
    各項證據資料，均同意或不爭執其證據能力，本院審酌該等
    言詞供述及書面作成時之情況認為適當，均無不宜作為證據
    之情事，依刑事訴訟法第159條之5規定，均得作為證據。
貳、實體方面
一、訊據被告丁○○對於上揭犯罪事實均坦承不諱，核與告訴人
    乙○○、戊○○之指訴情節相符，復有臺北市政府警察局大
    安分局刑案現場勘察報告2份、內政部警政署刑事警察局98
    年3月12日刑紋字第0980033082號鑑驗書、98年3月27日刑紋
    字第0980041746號鑑驗書、告訴人乙○○住宅財物失竊案現
    場勘察照片16張、告訴人戊○○住宅失竊案現場勘察照片24
    張在卷可稽，被告自白與事實相符，應可採信。本件事證明
    確，被告犯行堪以認定，應予依法論科。
二、按所謂毀越門扇牆垣，係指毀損或超越及踰越門扇牆垣而言
    。與用鑰匙開鎖啟門入室者、撬開門鎖啟門入室者不同。司
    法院解釋所謂越進門扇牆垣，其越進二字亦應解為超越或踰
    越而進，非謂啟門入室即可謂之越進；所謂毀越門扇，其『
    越』指逾越而言，如係從門走入或開鎖啟門入室，均不得謂
    為逾越門扇；又門鎖如為掛鎖，固可認為安全設備，倘係裝
    置於門內，例如司畢靈鎖之類，則已屬門之部分，與掛鎖不
    同，難認係安全設備。（最高法院22年上字第454號判例、
    66台上字第2415號、77年台上字第1130號、69年台上字第
    776號判決意旨參照）。是核被告丁○○所為犯罪事實（一
    ）部分，係犯刑法第320條第1項之普通竊盜罪；又被告丁○○雖破壞戊○○租屋處鐵門紗網而以塑膠墊板勾開鐵門鎖扣
    ，惟該紗網係加裝：附掛於住宅鐵門，用以達到防止蚊蟲飛
    入之效用，與一般門戶、窗扇等具阻隔出入之功能迥異，尚
    非屬毀壞門扇之行為，惟其利用不明工具撬壞該住宅第二道
    木門之喇叭鎖及木門門板，已損壞該木門，是核被告丁○○
    所為犯罪事實（二），係犯刑法第321條第1項第2款之毀壞
    門扇竊盜罪。就犯罪事實（一）部分，被告丁○○與邱文益
    有犯意聯絡及行為分擔，為共同正犯。又被告丁○○有如犯
    罪事實欄所載之前科紀錄，此有臺灣高等法院被告前案紀錄
    表可參，其於徒刑執行完畢後，5年內故意再犯有期徒刑以
    上之罪，為累犯，應依刑法第47條第1項規定加重其刑。爰
    審酌被告丁○○素行不佳、其侵入住宅竊盜，除造成被害人
    等之財物損失外，復嚴重影響被害人之居住平穩性及安全感
    ，且被告多係為購買毒品施用而行竊之犯罪動機，實有可議
    ，惟念及被告就上開二次竊盜犯行均坦白承認，犯後態度尚
    可，生活狀況、智識程度等一切情狀，分別量處如主文所示
    之刑，並定其應執行之刑。
三、按有犯罪之習慣或因遊蕩或懶惰成習而犯罪者，於刑之執行
    前，令入勞動場所，強制工作，刑法第90條第1項固定有明
    文。惟按保安處分係針對受處分人將來之危險性所為之處置
    ，以達教化、治療之目的，為刑罰之補充制度。我國現行刑
    法採刑罰與保安處分雙軌制，係在維持行為責任之刑罰原則
    下，為協助行為人再社會化之功能，以及改善行為人潛在之
    危險性格，期能達成根治犯罪原因、預防犯罪之特別目的。
    是保安處分中之強制工作，旨在對嚴重職業性犯罪及欠缺正
    確工作觀念或無正常工作因而犯罪者，強制其從事勞動，學
    習一技之長及正確之謀生觀念，使其日後重返社會，能適應
    社會生活；保安處分應受比例原則之規範，使保安處分之宣
    告，與行為人所為行為之嚴重性、行為人所表現之危險性及
    對於行為人未來行為之期待性相當之意旨而制定，而由法院
    視行為人之危險性格，決定應否令入勞動處所強制工作，以
    達預防之目的（最高法院91年度臺上字第4625號判決意旨參
    照）。綜觀被告本件及另案（本院98年易字第1305號）竊盜
    犯行之時間，分別係97年12月20日、98年1月19日、2月3日
    、3月3日，而於97年12月20日前，被告僅於十多年前之84年
    底至85年初之間曾有竊盜犯罪紀錄（見本院85年訴字第1927
    號判決），亦另有施用毒品案件，戕害自身健康，而被告竊
    盜之犯罪動機係與本身施用毒品成癮有關，然此尚難認定其
    有犯罪之惡習及慣行，是被告所表現出之危險性尚非達必須
    令入勞動場所強制工作之程度，處以一般有期徒刑令其入監
    服刑，已可達矯正犯罪之效，是公訴人請求諭知強制工作部
    分，本院認核無必要，附此敘明。
乙、無罪部分
一、公訴意旨略以：被告丁○○於98年1月5日下午之不詳時間，
    在臺北市○○區○○街65巷13號2樓丙○○○之住宅前，按
    門鈴確認無人在家，復持塑膠墊板勾開門栓，開啟並踰越大
    門侵入其內後，徒手竊取丙○○○所有之新台幣（下同）10
    萬元現金及黃金項鍊1條，得手後供己花用殆盡。嗣丙○○○於同日下午6時25分返家發現遭竊後，始報警查悉上情因
    認被告丁○○涉有刑法第321條第1項第2款之加重竊盜罪嫌
    。
二、按犯罪事實應依證據認定之，無證據不得推定其犯罪事實；
    不能證明被告犯罪者，應諭知無罪之判決，又被告或共犯之
    自白，不得作為有罪判決之唯一證據，仍應調查其他必要之
    證據，以察其是否與事實相符，刑事訴訟法第154條第2項、
    第301條第1項、第156條第2項分別定有明文。刑事訴訟法上
    所謂認定犯罪事實之證據，係指足以認定被告確有犯罪行為
    之積極證據而言，如未能發現相當證據或證據不足以證明，
    自不能以推測或擬制之方法，以為裁判基礎；又認定犯罪事
    實所憑之證據，雖不以直接證據為限，間接證據亦包括在內
    ；然而無論直接或間接證據，其為訴訟上之證明，須於通常
    一般之人均不致有所懷疑，而得確信其為真實之程度者，始
    得據為有罪之認定，倘其證明尚未達到此一程度，而有合理
    之懷疑存在時，即不能為被告有罪之認定，而應諭知無罪之
    判決（最高法院29年上字第3105號、40年臺上字第86號、76
    年臺上字第4986號判例意旨參照）。
三、本件公訴意旨認被告涉犯前揭罪嫌，無非係以告訴人丙○○○於警詢中之指訴、丙○○○住宅遭竊刑案現場蒐證照片2
    張、丙○○○住宅監視器錄影擷取畫面1張等資為論據。
四、訊據被告丁○○堅決否認有何加重竊盜犯行，辯稱：起訴書
    所指樂業街這件竊案並非伊所為，當時伊製作完和平東路竊
    案之筆錄後，警方要帶伊出去看看，再想想是否有其他案件
    ，即由證人甲○○及另一員警開車帶伊去，且他們有帶失竊
    的地址去，伊並非該處之人，對該處也不熟，伊就隨便比一
    間，但該處所並未發生竊案，丙○○○的部分是警方拿著資
    料，說這邊有竊案，問伊有無印象，當時因為警方拘提伊，
    伊有打電話回家，怕家人擔心，就想說是否能夠趕快結束掉
    ，就隨便指認等語，經查：
（一）被告丁○○雖於警詢坦承公訴人前揭所指，於98年1月5日
      間，前往臺北市○○區○○街65巷13號2樓行竊，使用塑
      膠墊板切入門栓將門打開後進入行竊等情不諱，惟被告之
      自白，雖為證據之一種，但必與事實相符者為限，若其自
      白顯有疑義，而審理事實之法院，就其職權調查之所得，
      仍未能證明其自白確與事實相符，自不得據為認定犯罪事
      實唯一之基礎（最高法院18年上字第1087號判例要旨參照
      ）。是即令被告丁○○於警詢曾自白有公訴人所指之竊盜
      行為，然於本院審理中另翻異前詞，則被告警詢之自白是
      否可以採信，按上所述，仍應有其他補強證據，而足以佐
      證確與事實相符，始得為有罪之認定。
（二）公訴人雖舉告訴人丙○○○於警詢之指訴情節，據以佐證
      被告丁○○於警詢之自白。然告訴人於警詢陳述：伊當天
      下午2時30分出門，下午6時35分許返回家中就發現住處遭
      竊，伊先生最慢出門大約14時40分許出門，伊先生出門時
      有鎖上大門的三道鎖，大門的鎖遭撬壞，小偷是由住處大
      門侵入，但警方及鑑識人員前來處理採證後，告知伊竊嫌
      有戴上手套行竊，所以採不到指紋，伊家中被竊現金大約
      10萬、項鍊1條，總計損失約11萬元等語，與被告丁○○
      於警詢之自白稱：被害人丙○○○住處遭竊乙案是伊行竊
      沒錯，但是沒有竊得那麼多錢，本件伊所竊得之物品有現
      金2萬多元、金項鍊1條，本案伊只有一人行竊等情相左，
      且觀諸告訴人丙○○○住處遭竊現場監視器錄影擷取畫面
      ，及丙○○○之指認內容稱該畫面中兩個人，皆係竊嫌，
      因畫面中二人手中的手提袋是伊家中的等語（98年偵字第
      13049第18頁），被告前開自白顯與客觀事實不符，況被
      告另遭查獲至戊○○租屋處竊盜案而製作警詢筆錄時，亦
      供稱：伊犯案時沒有戴手套等語（98年偵字第13713號第8
      頁反面至第9頁），則本件被告丁○○犯案未有戴手套之
      習慣，顯與前往告訴人丙○○○住處行竊之犯罪行為人手
      戴手套行竊之犯案情節不同，是被告丁○○之自白，不僅
      與告訴人之指訴相左，而無法據以補強其自白與事實相符
      ，甚至其自白復與客觀證據所呈現者有違，難謂毫無瑕疵
      可指。
（三）綜上，本件被告丁○○於警詢自白竊取被害人丙○○○住
      處財物之事，除其單一自白外，並無其他事證可佐，且其
      自白又非毫無瑕疵可指；準此，自難僅憑被告丁○○單一
      且有瑕疵之供述，據以為被告丁○○有罪之佐證。
五、綜上所述，本件依公訴人所提出之證據，並無法使本院確信
    被告丁○○確有公訴人所指上開罪嫌，而有合理之懷疑。此
    外，本院復查無其他積極證據足認被告有檢察官所指之上述
    犯行，揆之首開說明，自應為無罪之諭知。
據上論斷，應依刑事訴訟法第299條第1項前段、第301條第1項，
刑法第320條第1項、第321第2款、第47條第1項、第51條第5款，
刑法施行法第1條之1，判決如主文。
本案經檢察官柯木聯到庭執行職務
中    華    民    國    98    年    8     月    31    日
                  刑事第八庭  審判長法  官  陳德民
                                    法  官  詹慶堂
                                    法  官  楊蕙芬
以上正本證明與原本無異。
如不服本判決應於收受送達後10日內向本院提出上訴書狀，並應
敘述具體理由；其未敘述上訴理由者，應於上訴期間屆滿後20日
內向本院補提理由書（均須按他造當事人之人數附繕）「切勿逕
送上級法院」。
                                    書記官  馬正道
中    華    民    國    98    年    8    月    31    日
附錄法條：
中華民國刑法第320條
（普通竊盜罪、竊佔罪）
意圖為自己或第三人不法之所有，而竊取他人之動產者，為竊盜
罪，處 5 年以下有期徒刑、拘役或 5 百元以下罰金。
意圖為自己或第三人不法之利益，而竊佔他人之不動產者，依前
項之規定處斷。
前二項之未遂犯罰之。
中華民國刑法第321條
（加重竊盜罪）
犯竊盜罪而有左列情形之一者，處 6 月以上、 5 年以下有期徒
刑：
一、於夜間侵入住宅或有人居住之建築物、船艦或隱匿其內而犯
之者。
二、毀越門扇、牆垣或其他安全設備而犯之者。
三、攜帶兇器而犯之者。
四、結夥三人以上而犯之者。
五、乘火災、水災或其他災害之際而犯之者。
六、在車站或埠頭而犯之者。
前項之未遂犯罰之。


司法院資訊處製作；財團法人民間司法改革基金會備份。
